【裁判字號】    95,毒抗,851
【裁判日期】    951206
【裁判案由】    聲請觀察勒戒
【裁判全文】
臺灣高等法院臺中分院刑事裁定         95年度毒抗字第851號
抗  告  人
即  被  告  甲○○
上列抗告人因違反毒品危害防制條例戒案件，經檢察官聲請觀察
勒戒，不服臺灣南投地方法院中華民國95年10月23日第一審裁定
（95年度毒聲字第255號，聲請案號：臺灣南投地方法院檢察署
95年度聲觀字第196號），提起抗告，本院裁定如下：
    主  文
原裁定撤銷，發回臺灣南投地方法院。
    理  由
一、本件抗告人即被告甲○○（以下簡稱被告）抗告意旨略以：
    伊對於本件完全不知情，且於民國（下同）在95年6月20日
    、21日都在全國龍井加油站工作（台中縣龍井鄉○○○路
    150 號），並未被警抓入警局或經警採尿，亦未曾吸食過毒
    品，本件警訊筆錄上「甲○○」之簽名並非伊所簽，可能是
    姓名遭他人冒用等語。
二、原審裁定意旨略以：被告基於施用第一級毒品海洛因之犯意
    ，於95年6月21日14時許起回溯96小時內之某時點，在不詳
    地點，以不詳之方式，施用第一級毒品海洛因一次；另基於
    施用第二級毒品甲基安非他命之犯意，於95年6月20日下午
    某時許，在臺中市地區某友人不詳住處，以將第二級毒品甲
    基安非他命置入玻璃球管內以火燒烤吸其煙霧之方式，施用
    第二級毒品甲基安非他命一次，嗣為警於95年6月21日14時
    許採集其尿液送驗而查獲。被告於偵查中僅坦承有於前揭時
    、地施用第二級毒品甲基安非他命之犯行，惟矢口否認有何
    前揭施用第一級毒品海洛因之犯行。然查：(1)、按人體代謝
    原理，施用毒品後經尿液排出之時間，依施用量之多寡、施
    用者之年齡、性別及代謝功能不同而有所差異，一般而言，
    施用者在施用毒品後48小時內所排泄之尿液，均有可能被檢
    出毒品經人體代謝後之物質，且若經常或大量施用，則毒品
    經代謝後之物質由尿液排出時間約可延長至96小時。次按海
    洛因進入人體後，經代謝作用可分解生成嗎啡，最後是以嗎
    啡形態排於尿液中，法務部調查局79年2月27日陸(一)字第
    402881號函敘述甚明，故有無施用海洛因，係由尿液有無嗎
    啡反應判斷。(2)、被告於95年6月21日14時許，經警採集其
    尿液送驗結果呈嗎啡、甲基安非他命陽性反應，此有南投縣
    政府警察局草屯分局採尿檢驗真實姓名對照表及中山醫學大
    學附設醫院檢驗科藥物檢測中心95年6月28日實驗編號第000
    0000號濫用藥物尿液檢驗報告各一紙附卷可稽。足認被告於
    前揭時、地有施用第一級毒品海洛因及施用第二級毒品甲基
    安非他命之犯行。因認本件檢官之聲請為有理由，依毒品危
    害防制條例第20條第1項、觀察勒戒處分執行條例第2條第1
    項規定，裁定將被告送勒戒處所觀察、勒戒。
三、經查，被告經檢察官傳訊到庭時則辯稱：「警詢筆錄上不是
    我的簽名，我未曾到草屯分局做過筆錄，製作筆錄當時我有
    工作，我自94年12月12日迄今我都在台中市龍井鄉○○○路
    150號的全國加油站打工，我都是早上7時到下午3點的班」
    等語，證人即當日製作筆錄員警黃汝寬經檢察官傳訊到庭時
    亦證述：「當天製作筆錄的甲○○不是在場的這位，當天那
    位自稱是甲○○的人沒有帶證件，但他可以清楚的陳述年籍
    資料及父母親的姓名，我有調口卡比對，但是因為口卡的照
    片年代久遠，也不是很確定，但我有全程錄音、影，所以我
    會再補陳當天那位自稱是甲○○的人的照片」等語，惟全卷
    並未見員警補具當日經警採尿送驗之被告相片以供核對，檢
    察官未再命補具即執警訊筆錄及尿液送驗結果為據而聲請法
    院裁准將被告送由觀察勒戒，其實質舉證責任應有未盡之嫌
    ，原審審理中且未再傳訊被告到庭以為究明，則本件被告人
    別是否同一已容質疑。再者，被告提出其於95年6月份在前
    開加油站打卡紀錄，有出勤表1份附本院卷可稽，則被告抗
    告意旨稱其95年6月20、21日均在前開加油站打工等語，並
    非全然無據。又經肉眼比對被告偵訊時簽名之筆跡，與上揭
    警訊筆錄簽名之筆劃及運筆方式，二者明顯不同，是上揭為
    警查獲採尿送驗之人是否確係本件之被告，即非無疑，原審
    未命被告簽書字跡或送請鑑定筆跡，以詳實查核，即逕為裁
    准檢察官之聲請，容有欠妥，被告執此抗告指摘原裁定不當
    ，尚非無據，爰將原裁定撤銷，並發回原審法院更為適當處
    理。
四、據上論結，應依刑事訴訟法第413條前段，裁定如主文。
中    華    民    國    95    年    12    月    6     日
               刑事第七庭  審判長法  官  林  榮  龍
                                 法  官  鄭  永  玉
                                 法  官  江  錫  麟
上列正本證明與原本無異。
不得再抗告。
                                 書記官  劉  建  智
中    華    民    國    95    年    12    月    6     日
                                                      Ｆ


司法院資訊處製作；財團法人民間司法改革基金會備份。
